臺灣屏東地方法院刑事判決　　　　　　　　　　　　　　 九十三年度易字第五二號
　　公　訴　人　臺灣屏東地方法院檢察署檢察官
　　被　　　告　乙○○
右列被告因偽造文書案件，經檢察官提起公訴（九十二年度偵字第五六八三號），被
告自白犯罪，本院裁定改以簡式審判程序審理，判決如左：
    主  文
乙○○共同連續行使明知為不實之事項，而使公務員登載於職務上所掌之公文書，足
以生損害於公眾，處有期徒刑肆月，如易科罰金，以參佰元折算壹日。緩刑參年。屏
東縣警察局屏東分局民治分駐所民國九十二年三月十九日核發之乙○○流動人口登記
聯單丁聯壹紙沒收。
    事  實
一、乙○○係中國大陸地區人民，明知自己並無與臺灣女子甲○○（業經本院判決確
    定）結婚之真意，竟為圖來臺工作以獲取利益，仍與真實姓名、年籍不詳之莊姓
    男子及甲○○，共同基於明知為不實事項而使公務員登載於職務上所掌公文書並
    進而行使之概括犯意聯絡，約定由莊姓男子支付甲○○新台幣（下同）八萬元及
    招待大陸食宿，作為其名為人頭妻子之代價，由乙○○與甲○○兩人於民國九十
    一年十二月二日，先在大陸地區福建省福州市，辦理結婚登記取得結婚證書，再
    於同年月二十五日持向財團法人海峽交流基金會（下稱海基會）認證，預供辦理
    乙○○假借探親名義來台居留之證明文件。嗣甲○○返回臺灣後，即於九十二年
    一月十五日持上述福州市公證處所核發之結婚公證書及財團法人海峽交流基金會
    認證函，前往屏東縣屏東市戶政事務所，填具結婚登記申請書，申請辦理結婚之
    戶籍登記，致該所不知情之承辦公務員，將乙○○與甲○○假結婚之不實事項，
    登載於其職務上所掌戶籍登記簿冊之公文書，並據以核發登載不實之戶籍謄本，
    足以生損害於戶政機關對於我國戶政管理之正確性。甲○○復於九十二年一月二
    十三日，至屏東縣警察局屏東分局民和派出所，填具「大陸地區人民進入臺灣地
    區保證書」，連同結婚公證書、認證書、戶籍謄本等文書，持以向屏東縣警察局
    屏東分局民和派出所該管警員申報，而行使上開不實之身分證、戶籍謄本，致不
    知情之該管警員將「甲○○與乙○○係夫妻關係」之不實事項登載於上開保證書
    簽註意見欄之公文書上，足以生損害於警政機關對轄區居民管理之正確性。甲○
    ○並於同日委託不知情之旅行社代辦人員，於同年月二十七日向內政部警政署入
    出境管理局（下稱入出境管理局），由該不知情之旅行社代辦人員填具內容不實
    之「大陸地區人民進入台灣地區旅行證申請書」，檢同上開結婚公證書、認證書
    、甲○○身分證、戶籍謄本、保證書等資料，以配偶來台探親為由，向內政部警
    政署入出境管理局申請乙○○入境，而行使該不實之身分證、戶籍謄本、保證書
    等公文書，致不知情之入出境管理局承辦公務員將「民國九十一年十二月十二日
    結婚」之不實事項登載於職務上所掌前開旅行證申請書下方記載核發情形之公文
    書上，並據以核發乙○○來台旅行證，足以生損害於入出境管理局關於入境台灣
    地區大陸人士管理之正確性。因而使乙○○得於九十二年三月十八日，以形式上
    合法之探親方式非法入境台灣地區後，並於同月十九日由甲○○攜往民和分駐所
    ，持內載「乙○○為甲○○配偶」之內容不實之甲○○身分證、戶籍謄本、大陸
    地區人民進入臺灣地區保證書等資料申請辦理流動人口登記，致不知情之該管警
    員，將「甲○○與乙○○係夫妻關係，暫住事由為探親」等不實事項登載於流動
    人口登記聯單之公文書上（計有四聯，其中丁聯交由當事人持有，以供查驗），
    足以生損害於警政機關對轄區居民管理之正確性。警員並將上述流動人口登記聯
    單丁聯交予乙○○。嗣後乙○○隨即獨自北上不知去向，因轄區員警發覺有異始
    循線查知上情。
二、案經屏東縣警察局屏東分局報請臺灣屏東地方法院檢察署檢察官偵查起訴。
    理  由
一、本件被告乙○○所犯係死刑、無期徒刑、最輕本刑為三年以上有期徒刑以外之罪
    ，其於準備程序中就被訴事實為有罪之陳述，經法官告知簡式審判程序之旨，並
    聽取公訴人、被告之意見後，認為適宜由受命法官獨任進行簡式審判程序，依刑
    事訴訟法第二百七十三條之一第一項規定，裁定由受命法官獨任進行簡式審判程
    序，合先敘明。
二、按結婚應以當事人之一方為申請人，為結婚之登記；而於登記之際提出證明文件
    予戶政機關查驗後，戶政機關即應登載，故申請人明知無二人並無結婚之實，卻
    使戶政機關之公務員為結婚之登記，自構成刑法第二百十四條之明知不實事項使
    公務員登載不實罪。又按「流動人口登記聯單」，係警員經該流動人口申報後，
    依法填製，除將其中一聯交由該流動人口留存外，其他二聯則分別由登記派出所
    及該管分局存查，係屬公務員職務上所掌之公文書。是核被告乙○○所為，係犯
    刑法第二百十六條、第二百十四條之行使使公務員登載不實文書罪。被告於使該
    管公務員在身分證、戶籍謄本及大陸地區人民進入臺灣地區保證書上為不實之登
    載後，復持該登載不實之公文書加以行使，其上開使公務員登載不實公文書之低
    度行為，已為行使使公務員登載不實之公文書之高度行為所吸收，不另論該等部
    分之使公務員登載不實罪。又保證書與旅行證申請書雖僅由同案被告甲○○一人
    申辦；流動人口登記聯單雖由被告乙○○與同案被告甲○○二人申辦，然查，被
    告乙○○與同案被告甲○○上開所為，目的在使乙○○以形式上合法之探親方式
    非法來台，其二人與該莊姓男子自有先為謀議，再分工行事，故就行使使公務員
    登載不實之文書罪，均有犯意聯絡及行為分擔，亦均為共同正犯。被告與同案被
    告甲○○利用不知情之旅行社代辦人員前往內政部入出境管理局行使不實之身分
    證、戶籍謄本、保證書等公文書，為間接正犯。被告先後多次行使不實之身分證
    、戶籍謄本、保證書等文書之犯行，時間緊接，方法相同，觸犯構成要件相同之
    罪名，顯均係基於概括犯意為之，為連續犯，均應依刑法第五十六條之規定，以
    一罪論，並均加重其刑。又被告使警察機關在流動人口登記聯單上、內政部入出
    境管理局在申請書上分別為不實之登記行為，雖未為行使行為所吸收，惟該等行
    為與被告行使不實之身分證、戶籍謄本、保證書等公文書之行為，有方法、結果
    之牽連犯關係，應依刑法第五十五條之規定，從情節較重之行使使公務員登載不
    實公文書罪處斷。爰審酌被告為圖來台，竟以假結婚方式，引發臺灣社會問題，
    進而威脅國家安全，惟念其犯後尚能坦承犯行，態度良好等一切情狀，量處如主
    文所示之刑，並諭知易科罰金之標準，以資儆懲。又被告前未曾受有期徒刑以上
    刑之宣告，有臺灣高等法院被告全國前案紀錄表一份在卷可查，其並於案發後遭
    警收容已久，其經此刑事偵審程序後，當能知所警惕而無再犯之虞，本院認所宣
    告之刑以暫不執行為適當，爰併諭知緩刑三年，以啟自新。又流動人口登記聯單
    分為甲、乙、丙、丁四聯，其中甲聯由派出所存查、乙聯送分局四組、丙聯由分
    局四組轉報入出境管理局、丁聯則由派出所給付予被告乙○○持有等情，有卷附
    流動人口登記聯單說明及入境人口申報流動人口登記網路查詢資料可稽，該聯單
    雖未扣案，然無證據證明其已滅失，且為被告乙○○犯罪所得之物，爰依刑法第
    三十八條第一項第三款之規定宣告沒收。
據上論斷，應依刑事訴訟法第二百九十九條第一項前段、第二百七十三條之一第一項
，刑法第二十八條、第五十六條、第二百十四條、第二百十六條、第五十五條、第四
十一條第一項、第七十四條第一款、第三十八條第一項第三款，罰金罰鍰提高標準條
例第一條前段、第二條，判決如主文。
本案經檢察官蔡榮龍到庭執行職務。
中　　　華　　　民　　　國　　九十三　　年　　　六　　　月　　 十五 　　日
                                臺灣屏東地方法院刑事第四庭
                                    法　官  陳姵君
右正本證明與原本無異。
如不服本判決應於收受本判決送達後十日內向本院提出上訴書狀，其未敘述上訴理由
者，並得於提起上訴後十日內向本院補提理由書狀（均須按他造當事人之人數附繕本
 ）「切勿逕送上級法院」
                                    書記官　許倬維
中    　華  　　民　  　國　　　九十二　  年　 二　　月　　二十七　    日
附錄論罪法條：
中華民國刑法第二百一十四條
 (使公務員登載不實罪)
明知為不實之事項，而使公務員登載於職務上所掌之公文書，足以生損害
於公眾或他人者，處三年以下有期徒刑、拘役或五百元以下罰金。
中華民國刑法第二百一十六條
 (行使偽造變造或登載不實之文書罪)
行使第二百十條至第二百十五條之文書者，依偽造、變造文書或登載不實
事項或使登載不實事項之規定處斷。
